【裁判字號】    96,上更(一),120
【裁判日期】    970414
【裁判案由】    違反槍砲彈藥刀械管制條例
【裁判全文】
臺灣高等法院花蓮分院刑事判決     96年度上更(一)字第120號
上  訴  人
即  被  告  甲○○
指定辯護人  劉秀真律師
上列上訴人因違反槍砲彈藥刀械管制條例案件，不服臺灣臺東地
方法院94年度訴字第185號中華民國94年11月23日第一審判決（
起訴案號：臺灣臺東地方法院檢察署94年度偵字第1260號），提
起上訴，本院判決後經最高法院發回更審，本院判決如下：
    主  文
原判決關於甲○○部分撤銷。
甲○○共同未經許可，寄藏可發射子彈具有殺傷力之槍砲，累犯
，處有期徒刑參年貳月，併科罰金新臺幣參萬元，罰金如易服勞
役以新臺幣壹仟元折算壹日。扣案具有殺傷力之土造長槍壹枝（
槍枝管制編號0000000000）及制式霰彈玖顆均沒收。
    事  實
一、甲○○前曾於民國85年間因違反麻醉藥品管理條例案件，經
    判處有期徒刑5月確定，於86年4月4日執行完畢。明知已死
    亡之吳建鋒（93年1月7日死亡）所持有具殺傷力之土造長槍
    （槍枝管制編號0000000000）1枝、制式霰彈10顆，係違禁
    物，竟未經許可，擅自於90年7、8月間某日，受吳建鋒之委
    託寄藏後，將上揭取得持有之土造長槍及霰彈，與知情之女
    友陳靜穎（業經判決確定），共同持往位在臺東縣臺東市○
    ○路66巷2六號陳靜穎之外婆家中寄藏，其間甲○○曾數次
    取出擦拭。甲○○嗣又將上開槍、彈取出，分解藏放於所駕
    駛車主登記為陳靜穎實際為其使用之1075─ＪＮ自小客車內
    。迨94年2月16日警方接獲民眾報案檢舉，獲悉甲○○上開
    車內藏有槍械，人車停留在臺東縣卑南鄉○○村○○路415
    巷25號協聯企業社即資源回收場旁邊，遂於同日下午8時20
    分許，率隊前往圍捕，並經甲○○同意後，在前開自小客車
    之後座椅墊下起出槍身1支，於後車廂中查獲槍管1枝及霰彈
    10顆（經試射擊發1顆，另扣得彈殼1個），並當場扣押之。
二、案經臺東縣警察局移送臺灣臺東地方法院檢察署檢察官偵查
    起訴。
    理  由
一、程序部分：
（一）按被告以外之人於審判外之陳述，雖不符前四條（即刑事
      訴訟法第159條之1至第159條之4）之規定，而經當事人於
      審判程序同意作為證據，法院審酌該言詞陳述或書面陳述
      作成時之情況，認為適當者，亦得為證據。當事人、辯護
      人於法院調查證據時，知有第159條第1項不得為證據之情
      形，而未於言詞辯論終結前聲明異議者，視為有前項同意
      ，刑事訴訟法第159條之5第1項、第2項定有明文。本件證
      人施文正即協聯企業社（即資源回收場）負責人於警詢時
      之陳述，係審判外之陳述，惟被告及指定辯護人於本院調
      查證據時，明知上情而仍未於言詞辯論終結前聲明異議，
      依前述規定，本院審酌認其筆錄係在自由意志下作成，且
      無何違反常理之情況，認有證據能力，合先敘明。
（二）被告經合法傳喚，無正當理由於審判期日未到庭，本院爰
      不待其到庭陳述，逕行判決。
二、認定犯罪所憑證據及理由：
（一）扣案之土造長槍1枝（含槍身1枝及槍管1枝）、制式霰彈
      10顆及內政部警政署刑事警察局94年3月23日刑鑑字第094
      0028966號槍彈鑑定書。扣案槍彈經送鑑定結果：(一)送鑑
      土造長槍1枝（槍枝管制編號0000000000），係以木質槍
      身組合金屬槍管而成之土造長槍，以打擊底火藥引爆子彈
      內火藥為發射動力，機械性能良好，可供裝填擊發適用子
      彈使用，認具殺傷力。(二)送鑑子彈11顆，鑑驗情形如下：
      5顆，均係口徑12GAUGE制式霰彈，均具殺傷力。5顆
      ，均係以口徑12 GAUGE制式霰彈換裝金屬彈丸改造而成之
      改造霰彈，採樣1顆試射，可擊發，認具殺傷力。（另1
      顆，認係已擊發口徑12GAUGE制式霰彈殼）足以證明扣案
      槍、彈分係屬槍砲彈藥刀械管制條例所管制之物品。
（二）證人施文正於警詢之供述。其供稱係資源回收場之負責人
      ，當日係伊開門陪同警員進入上開處所，並目賭警員查獲
      藏匿在廢紙堆之被告，被告於警員盤查時供出車上有槍彈
      ，願主動交出，惟車鑰匙遺落，故委請鎖匠於當日20時10
      分許，在資源回收場旁產業道路上停放1705-ＪＮ自小客
      車上，被告指出長槍槍身（置於左後座墊下）、槍管及子
      彈（置於後車廂）位置等語。足以證明被告寄藏槍彈之犯
      行。
（三）證人胡明圈於偵訊、證人莊明華於本院前審、證人乙○○
      、許振龍於本院之證述。其等均證稱當日係接獲匿名明確
      檢舉被告擁有槍枝之電話，而至現場查獲被告，並經被告
      同意於其所駕駛車輛上扣得本案之槍彈等事實。足以證明
      偵查機關於被告供出槍彈前已明確懷疑被告持槍，並因而
      查獲被告上開寄藏槍彈犯行之事實。
（四）搜索扣押筆錄、勘察採證同意書、搜索照片20張、臺東縣
      警察局刑警隊鑑識組支援證物採證初步報告、照片2張、
      電話報案登記簿影本等。足以證明查獲本件被告寄藏槍彈
      之事實。
（五）共同被告陳靜穎於警詢、偵訊及原審審理時之供述。均足
      以證明被告寄藏扣案槍彈之事實。
（六）被告甲○○於警詢、偵訊、及審理時之供述。足以證明其
      寄藏槍彈之時間及事實。
（七）綜上所述證據，被告共同寄藏槍彈之犯罪事證明確，犯行
      堪予認定，應予依法論科。
三、被告辯解及本院認定之理由：
（一）被告固坦承寄藏槍彈之事實，惟辯稱其所為符合自首之規
      定云云。
（二）經查：
  １、按刑法第62條所謂發覺，固非以有偵查犯罪權之機關或人
      員確知其人犯罪無誤為必要，而於對其發生嫌疑時，即得
      謂為已發覺；但此項對犯人之嫌疑，仍須有確切之根據得
      為合理之可疑者，始足當之，若單純主觀上之懷疑，要不
      得謂已發生嫌疑（最高法院72年台上字第641號判例參照
      ）。
  ２、本件依卷附電話報案登記簿影本所載（見警卷第8頁），
      警員於94年2月16日17時53分許，接獲發話人為「張先生
      」之電話檢舉，且檢舉內容為「臺東縣卑南鄉太平村太平
      資源回收場內，現有名男子『甲○○』駕駛乙部1705-Ｊ
      Ｎ號自小客車，疑似攜帶槍械尋仇，請派員處理。」，明
      確指稱被告真實名字、所駕駛車輛之號碼及持槍行為，有
      偵查犯罪權之警員因而發動偵查權，故而警察機關及人員
      係根據與至現場堪查符合之確切線報，而對被告持有槍彈
      行為產生合理之懷疑，並非單純因行跡可疑等主觀上產生
      懷疑被告涉有犯罪行為，故在被告未供出槍彈確切藏放位
      置前，負責偵查之警察既知悉被告之犯行，被告所為即與
      自首之要件有間。
  ３、此再參以實際到現場查獲被告之證人胡明圈於偵訊中之證
      述。其證稱因接獲匿名檢舉被告擁有槍枝，且持槍欲找人
      要債，故先派員至現場查看，確定有檢舉之車輛後，再加
      派人員至現場支援，到資源回收廠時因門關閉，故先派人
      守住車輛，其後回收場老板回來開了大門再進去，被告當
      時係躲起來，當時有請求警局支援攜帶金屬探測器前來，
      被告因而坦承有東西在車上，槍管在後車廂塞在靠近車尾
      最後面，槍身放置在後座墊下方，子彈在後車廂找到，包
      括已擊發之子彈均放在同一個袋子裡，當時被告同意搜索
      車輛，惟稱鑰匙不見，故委人開門等語。足以證明查獲被
      告前已明確知悉被告所駕車輛，並因有確實之合理懷疑被
      告持有槍彈，而認有使用金屬探測器之必要等，均足以證
      明警員動偵查權之際，確對被告持有槍彈之行為已產生合
      理懷疑，故此際當認警察機關對被告之犯行已發覺，被告
      縱於未經施行搜索前自行供出槍彈確實位置，亦僅係屬自
      白，核與自首要件不同。
  ４、此亦同於證人莊明華於本院前審證稱之係值班同仁接獲報
      案稱協聯企業社在械鬥，伊率隊查緝，到達後發現車號
      1075-ＪＮ停放在現場，與舉報情形相符，因資源回收場
      門關著，伊等候老板回來後，請其帶同進入回收場內查看
      ，看到被告在內，被告否認有械鬥情形，故要求查看車輛
      ，被告供稱無鑰匙，故請人開鎖後，在後行李箱發現槍管
      及子彈，槍身放在後座，接獲舉發時即已知車牌號碼，且
      舉發人有提到械鬥及槍枝情形，但未舉證槍枝藏放在車內
      ，當時跡證證明被告攜帶槍械，被告自己承認有槍枝在車
      裡，當時曾問被告車輛是否其所有，被告先否認，其後又
      說係其女友的，後根據槍械問題問被告，被告先否認，後
      供稱槍枝在車內等語相符。足以證明查獲被告前既已接獲
      被告持有槍枝之線報，並與其在現場查獲情形大致相符，
      證人莊明華既證稱依當時跡證足以顯示被告確有檢舉內容
      之攜帶槍械行為，況被告先並否認持槍行為，顯難認其確
      有自首之事實。
  ５、再參以證人乙○○、許振龍之證述。其2人於本院結稱當
      日接獲檢舉報案電話之人為許振龍，因許振龍接獲報案後
      即發動偵查，故寫下內容後，委由乙○○將報案資料記載
      於公務電話紀錄簿上，許振接獲報案時檢舉人就被告名字
      陳述完全正確，且車號為何及車主為其女友車輛，並攜帶
      槍械部分均指述明確，到達現場時並未看到被告，經清查
      方知其躲在回收場內，經過資源回收場人員同意後方查獲
      被告，當時被告身上並無槍枝，故直接告知有人檢舉其有
      槍，並追問槍械藏放位置，被告起先否認，其後方向帶隊
      之莊明華承認槍枝藏放在車上等語。足以證明警員於接獲
      報案時對被告持有槍械犯行已有確切之懷疑，而被告雖於
      警員訊問時供出槍彈藏放位置，然此僅係自白，尚與自首
      要件有間。
  ６、至檢舉內容中之械鬥，當係指被告持槍之目的行為，故是
      否確有械鬥並非作為判斷警員於查獲前是否知悉被告持有
      槍彈之犯罪行為甚明。再詳予敘明如下：
    證人莊明華證稱檢舉內容提及被告車號與持槍之事實，此
      亦核與卷附之報案記錄相符，故有無械鬥與本件查獲認定
      之事實不生影響，即是否發覺犯罪應就是否知悉有槍枝而
      定，與持槍另所為之械鬥等行為無涉。
    上開電話報案登記簿影本上之記載及證人乙○○之簽呈，
      均顯示臺東縣警察局三組於同日20時10分已發現駕駛車號
      1705-ＪＮ之被告，且據報案之人具體指明被告姓名，亦
      即已確切之根據足以認定被告有持槍之行為，而此種懷疑
      既非判決，自不以完全無疑為必要，辯護人辯稱未持搜索
      票或「疑似」尚不足以認定犯罪已發覺等，尚不足採。
    況依證人乙○○及許振龍於本院之證述，均足以認定警員
      並非僅係依其等主觀之懷疑而發動偵查，係有確切之根據
      ，即報案人明確指稱之姓名資料、所駕駛車輛、犯罪嫌疑
      人所在位置及派員查訪相符，並確有可疑之人等，而為合
      理之可疑。
    故警員至現場是否有發現與報案相符之械鬥情形，與查獲
      與報案記載相符之槍枝等犯行，並不生影響。
  ７、綜上所述，被告辯稱本件符合自首規定云云，並不可採，
      被告經自白其藏放槍彈位置前，有偵查犯罪權之警察人員
      業已因接獲明確之檢舉內容而查知被告持有槍械之犯行。
四、撤銷改判理由：
（一）被告前曾於85年間因違反麻醉藥品管理條例案件，經判處
      有期徒刑5月，於86年4月4日執行完畢，惟其犯罪時間為
      90年7、8月某日，被告所為應係屬累犯，原審未注意及此
      ，尚有疏漏。
（二）被告行為後刑法業經修正公布，此部分原審亦未及審酌。
（三）被告以符合自首規定為由提起上訴，雖無理由，業經論述
      如上，惟原審既有上開疏漏，自應由本院撤銷改判。
五、論罪科刑：
（一）核被告甲○○所為，係違反槍砲彈藥刀械管制條例第8條
      第4項未經許可寄藏可發射子彈具有殺傷力之槍砲罪、同
      條例第12條第4項未經許可寄藏子彈罪。寄藏與持有槍、
      彈，均係將該物置於自己實力支配之下，僅寄藏必先有他
      人之持有行為，而後始為之受寄代藏而已，故寄藏之受人
      委託代為保管，其保管之本身，亦屬持有，但此持有係受
      寄之當然結果，不另論罪。
（二）新舊法比較：
  １、被告係自90年7、8月間，即受已死亡之吳建鋒委託，未經
      許可寄藏扣案可發射子彈具有殺傷力之土造長槍及霰彈，
      並至94年2月16日下午8時20分許始為警方查獲，業據其供
      述甚明已如前述，雖槍砲彈藥刀械管制條例業經總統於94
      年1月26日以華總一義字第09400010101號令修正公布，並
      自94年1月28日生效施行，原條例第8條與第10條、第11條
      合併修正移列為修正條文第8條，原條例第10條、第11條
      刪除；修正前槍砲彈藥刀械管制條例第11條第4項之未經
      許可寄藏可發射子彈具有殺傷力之各式槍砲罪，移至新法
      第8條第4項，除將舊法規定之「槍砲」修正為「槍枝」外
      ，修正前之法定刑為1年以上7年以下有期徒刑，併科新臺
      幣7百萬元以下罰金，修正後槍砲彈藥刀械管制條例第8條
      第4項係規定：「未經許可寄藏第四條第一項第一款所定
      其他可發射金屬或子彈具有殺傷力之各式槍枝者，處三年
      以上十年以下有期徒刑，併科新臺幣七百萬元以下罰金」
      ，比較新舊法結果，固以修正前之舊法對於被告較為有利
      ，惟按修正後槍砲彈藥刀械管制條例第8條第4項之罪，係
      將持有與寄藏為分別之處罰規定，而寄藏與持有，均係將
      物置於自己實力支配之下，僅寄藏必先有他人之持有行為
      ，而後始為之受寄代藏而已，故寄藏之受人委託代為保管
      ，其保管之本身，亦屬持有，此之持有係受寄之當然結果
      ，雖不應另就持有予以論罪，然未經許可持有槍、彈，其
      持有之繼續，為行為之繼續，亦即一經持有槍、彈，罪已
      成立，但其完結須繼續至持有行為終了時為止。則包括持
      有之寄藏槍、彈行為，自亦為行為之繼續，其犯罪之完結
      須繼續至寄藏行為終了時為止，此與司法院院解字第3632
      號解釋所稱寄藏贓物罪於寄藏行為完畢時其犯罪即已完成
      ，其後之占有該贓物乃犯罪之狀態繼續，而非行為繼續，
      二者迥不相同（最高法院93年度臺上字第2253號、88年度
      臺上字第7012號判決參照），故本件被告寄藏槍、彈行為
      ，既至94年2月16日下午8時20分許，始為警方查獲，參諸
      上開說明，即應適用94年1月28日生效施行之槍砲彈藥刀
      械管制條例第8條第4項之規定，並無刑法第2條第1項比較
      新舊法而依但書從輕原則之適用，附此敘明。
  ２、被告行為後，刑法於94年1月7日修正通過，於94年2月2日
      公布，並於95年7月1日施行。按行為後法律有變更者，適
      用行為時之法律，但行為後之法律有利於行為人者，適用
      最有利於行為人之法律，現行刑法第2條第1項訂有明文。
      此條規定乃與刑法第1條罪刑法定主義契合，而貫徹法律
      禁止溯及既往原則，係規範行為後法律變更所生新舊法律
      比較適用之準據法，是刑法第2條本身雖經修正，但刑法
      第2條既屬適用法律之準據法，本身尚無比較新舊法之問
      題，應一律適用裁判時之現行刑法第2條規定以決定適用
      之刑罰法律。再按行為後刑法條文經修正，惟無有利、不
      利情形，應適用裁判時法，亦即如新舊法處罰之輕重相同
      ，即無比較適用之問題，非刑法第2條所指之法律有變更
      ，即無該條之適用，應依一般法律適用原則，適用裁判時
      法（最高法院於95年11月7日第21次刑事庭會議決議要旨
      參照）。刑法第28條共犯之規定修正理由係為釐清陰謀共
      同正犯、預備共同正犯、共謀共同正犯是否合乎本條規定
      之正犯要件，而本案共同被告甲○○與陳靜穎之犯行，均
      屬實行犯罪行為之正犯，不論修正前後第28條規定均相同
      ；另刑法第38條第1項第1款之規定並未修正；且被告係故
      意再犯本件有期徒刑以上之罪，不論依95年7月1日施行之
      修正前之刑法第47條，或修正後之刑法第47條第1項之規
      定，均構成累犯，對被告而言並無有利或不利之情形；另
      新修正刑法第55條之想像競合犯部分增加但書關於科刑之
      限制，為法理之明文化，無有利或不利之情形。故就本件
      共犯、沒收、累犯及想像競合犯部分，故依上開說明，此
      部分自應適用裁判時法，附此說明。又本件被告犯罪時之
      刑法第42條第2項前段規定：「易服勞役以1元以上3元以
      下折算一日。」，被告行為時之易服勞役折算標準，業據
      修正前罰金罰鍰提高標準條例第2條前段規定，就其原定
      數額提高為100倍折算1日，則本件被告行為時之易服勞役
      折算標準，應以銀元300元即新台幣900折算1日，惟95年7
      月1日修正公布施行之刑法第42條第3項前段規定：「易服
      勞役以新台幣一仟元、二仟元或三仟元折算一日。」比較
      修正前後之易服勞役折算標準，以修正後之規定，較有利
      於受刑人，則依刑法第2條第1項後段規定，適用修正後之
      刑法第42條第3項前段規定，定其折算標準，並予敘明。
      另被告行為後刑法第33條第5款修正為主刑之種類：「罰
      金新台幣一千元以上，以百元計算之」；比較被告行為時
      刑法第33條第5款主刑之種類：「罰金銀元一元以上」，
      就罰金之最低度以適用修正施行前之規定對於被告有利。
（二）被告甲○○與同案被告陳靜穎間，有犯意之聯絡及行為之
      分擔，為共同正犯。
（三）被告以一寄藏行為，同時、同地寄藏土造長槍、霰彈，係
      以一行為同時觸犯未經許可寄藏可發射子彈具有殺傷力之
      槍砲罪，及未經許可寄藏子彈罪，為想像競合犯，應依刑
      法第55條規定，從一重以未經許可寄藏可發射子彈具有殺
      傷力之槍砲罪。
（四）被告甲○○於警檢查時，固同意執行搜索，供稱扣案之土
      造長槍及霰彈為已死亡之吳建鋒所有，並於警詢、偵訊及
      審理時自白犯罪，然槍砲彈藥刀械管制條例第18條第4項
      規定自白之情形，必須於偵查或審判中自白，並供述全部
      槍械、彈藥、刀械之來源及去向，因而查獲或因而防止重
      大危害治安事件之發生者，始能減免其刑。該條項既謂「
      並」供述全部槍砲、彈藥、刀械之來源「及」「去向」，
      自係指已將槍械、彈藥移轉與他人持有之情形而言，不包
      括仍為自己持有之情形在內，此觀同條第一項後段係指已
      移轉他人持有之情形始有「去向」可明（最高法院九十三
      年度臺上字第五九六號判決參照）。被告甲○○係與被告
      陳靜穎共同寄藏前開土造長槍及霰彈，並未將之移轉與他
      人持有，揆諸前述說明，自與槍砲彈藥刀械管制條例第18
      條第4項之規定不符，無從予以減輕或免除其刑。
（五）被告前曾於85年間因違反麻醉藥品管理條例案件，經判處
      有期徒刑5月，於86年4月4日執行完畢，仍不知悔改，再
      於90年7、8月間犯有期徒刑以上之本罪，被告於本院前審
      審理中承認本案犯罪時間是在90年7、8月間（本院前審卷
      頁48），被告所為自屬累犯，應加重其刑。
（六）本院審酌被告甲○○素行不佳，共同寄藏土造長槍及霰彈
      行為，且將之分解攜帶外出，嚴重危害社會秩序及安全，
      惟其犯後坦承犯行，頗具悔意，並其犯罪之動機、目的、
      手段、品行、智識程度等一切情狀，量處如主文第2項所
      示之刑，併就所處罰金刑部分，諭知易服勞役之折算標準
      ，以資懲儆。
（七）扣案之土造長槍1枝、霰彈9顆，係違禁物，不問屬於犯人
      與否，應依刑法第38條第1項第1款之規定，宣告沒收。至
      扣案囑託內政部警政署刑事警察局鑑驗之口徑12GAUGE制
      式霰彈換裝金屬彈丸改造而成之改造霰彈1顆，業經鑑驗
      試射而僅餘彈殼，與另扣案之彈殼1個，均已失去子彈之
      功能，而不具有殺傷力，非屬違禁物，自無庸宣告沒收，
      併此敘明。
據上論斷，應依刑事訴訟法第364條、第369條第1項、第371條、
第299條第1項，槍砲彈藥刀械管制條例第8條第4項、第12條第4
項，刑法第2條第1項、第11條前段、第28條、第42條第3項、第
47條、第55條、第38條第1項第1款，修正前刑法第33條第5款，
判決如主文。
本案經檢察官丙○○到庭執行職務。
中    華    民    國    97    年    4     月    14    日
                  審判長法  官   何 方 興
                        法  官   林 德 盛
                        法  官   王 紋 瑩
以上正本證明與原本無異。
如不服本判決，應於送達後十日內，向本院提出上訴狀。其未敘
述理由者，並應於提出上訴狀後十日內向本院補提理由狀 (須附
繕本)。
                        書記官   楊 明 靜
中    華    民    國    97    年    4     月    14    日
附錄    本判決論罪科刑法條：
槍砲彈藥刀械管制條例第8條
未經許可，製造、販賣或運輸鋼筆槍、瓦斯槍、麻醉槍、獵槍、
空氣槍或第4條第1項第1款所定其他可發射金屬或子彈具有殺傷
力之各式槍砲者，處無期徒刑或5年以上有期徒刑，併科新臺幣1
千萬元以下罰金。
未經許可，轉讓、出租或出借前項所列槍枝者，處5年以上有期
徒刑，併科新臺幣1千萬元以下罰金。
意圖供自己或他人犯罪之用，而犯前二項之罪者，處無期徒刑或
7年以上有期徒刑，併科新臺幣1千萬元以下罰金。
未經許可，持有、寄藏或意圖販賣而陳列第1項所列槍枝者，處3
年以上10年以下有期徒刑，併科新臺幣700萬元以下罰金。
第1項至第3項之未遂犯罰之。
槍砲彈藥刀械管制條例第12條
未經許可，製造、販賣或運輸子彈者，處1年以上7年以下有期徒
刑，併科新台幣500萬元以下罰金。
未經許可，轉讓、出租或出借子彈者，處6月以上5年以下有期徒
刑，併科新台幣300萬元以下罰金。
意圖供自己或他人犯罪之用，而犯前二項之罪者，處3年以上10
年以下有期徒刑，併科新台幣700萬元以下罰金。
未經許可，持有、寄藏或意圖販賣而陳列子彈者，處5年以下有
期徒刑，併科新台幣300萬元以下罰金。
第1項至第3項之未遂犯罰之。


司法院資訊處製作；財團法人民間司法改革基金會備份。
